【裁判字號】    95,家抗,60
【裁判日期】    951024
【裁判案由】    指定遺產管理人
【裁判全文】
臺灣高雄地方法院民事裁定              95年度家抗字第60號
抗  告  人  李淑欣律師即被繼承人黃有得遺產管理人
相  對  人  聯邦商業銀行股份有限公司
法定代理人  甲○○
非訟代理人  乙○○
抗告人因與相對人間聲請指定被繼承人黃有得遺產管理人事件，
對於民國95年7月18日本院95年度財管字第47號所為裁定提起抗
告，本院管轄之第二審法院裁定如下：
    主    文
抗告駁回。
抗告程序費用新台幣壹仟元由抗告人負擔。
    理    由
一、本件相對人主張：被繼承人黃有得（男，民國○○年○月○日生
    ，身分證統一編號：Ｚ000000000號，生前最後設籍於高雄市
    三民區○○街64之1號）於87年12月28日向相對人申請信用
    卡使用，自87年12月28日起至94年9月9日持卡期間，被繼承
    人黃有得累積積欠相對人信用卡消費金額（下同）三十九萬
    六千二百八十一元未為清償。惟被繼承人黃有得業於94年7
    月15日死亡，其於死亡時尚遺有坐落於台南縣關廟鄉○○段
    1142地號（權利範圍：全部）土地第1 筆，而被繼承人死亡
    後，因其法定繼承人即巫霹玉（配偶）、黃柏雄、巫啟彰（
    以上二人為子輩繼承人）、黃張瓊花（母）、黃有利、黃美
    玉（以上二人為兄弟姊妹）等人均已拋棄其繼承權（本院94
    年地繼字第1577號）致相對人前開債權無從對被繼承人所有
    之上開遺產執行。為此，爰依非訟事件法地154 條第1 項之
    規定，聲請選任李淑欣律師為被繼承人黃有得之遺產管理人
    ，俾確保相對人之權益等語，並提出信用卡申請書、信用卡
    帳單資料查詢清單、土地登記謄本、戶籍謄本等影本各1 件
    為證。
二、抗告意旨略以：抗告人於95年6 月間確曾接獲聲請人聯邦商
    業銀行股份有限公司行員詢問是否願意接任遺產管理人之電
    話，因當時抗告人甫接獲一件原審法院指定之一件遺產管理
    人之案件，聲請人認應有餘力處理，乃同意之。詎料，越數
    日後，聲請人竟又接獲原審法院指定之另一件遺產管理人案
    件，故聲請人在95年6 月間即接獲2 件遺產管理人之案件。
    另，抗告人所屬律師事務所之連立堅律師於95年6 月中旬亦
    獲民主進步黨提名參選高雄市第一選區市議員，故抗告人必
    須分擔處理連立堅律師之案件。為此，抗告人評估已無餘力
    再處理聯邦商業銀行股份有限公司之案件，為免損及聯邦商
    業銀行股份有限公司及其他債權人之權益，抗告人乃決定不
    在承辦該案件。又原審於選任本件遺產管理人時，未注意到
    抗告人已不再列名高雄律師公會所備之遺產管理人名錄中，
    而仍依據聯邦商業銀行股份有限公司之陳述選任抗告人為遺
    產管理人。綜上，抗告人已未再列名高雄律師公會所備之遺
    產管理人名錄，亦無餘力擔任遺產管理人，且抗告人於接獲
    原審裁定後，亦向聯邦商業銀行股份有限公司表達無法承辦
    此案件之事，並獲其諒解。為免損及聯邦商業銀行股份有限
    公司及其他債權人之權益，謹請本院將原裁定廢棄，另行選
    任適當之遺產管理人或發回原審選任之。
三、經查，黃有得於94年7月15日死亡，遺留有前述遺產，有相
    對人提出之信用卡申請書、信用卡帳單資料查詢清單、土地
    登記謄本、戶籍謄本各1份等資料為證，且其繼承人即配偶
    巫霹玉、其兄弟姊妹黃有利、黃美玉、其子輩繼承人黃柏雄
    、巫啟彰、其母黃張瓊花均於法定期間向本院聲明拋棄繼承
    ，本院審酌黃有得之繼承人既均已拋棄繼承，於法律上已無
    義務就黃有得之遺產再為管理，經原審選任李淑欣律師為黃
    有得遺產管理人，參酌非訟事件法第149條第3項規定，經核
    並無不合。
四、抗告人雖以前詞置辯，惟黃有得之繼承人均合法為拋棄繼承
    並無義務擔任黃有得之遺產管理人，已如前述，顯難期待無
    意願之被繼承人能圓滿達成被繼承人黃有得之遺產管理工作
    ，則本件實難選任被繼承人黃有得之其他親屬為遺產管理人
    ；又抗告人為律師，與被繼承人黃有得間無利害關係，本件
    指定遺產管理人事件具高度公益性質，抗告人具相當之專業
    能力足以勝任管理職務，基此，抗告人仍為較適當之遺產管
    理人，原審選任抗告人為被繼承人黃有得之遺產管理人，核
    無不合。綜上，原審選任抗告人為黃有得之遺產管理人，尚
    屬適當，抗告意旨認原裁定不當，求予廢棄，即無理由，應
    予駁回。
五、據上論結，本件抗告為無理由，依非訟事件法第21條第2 項
    、第24條第1 項、第46條、民事訴訟法第495 條之1 第1 項
    、第449 條第1 項、第78條，裁定如主文。
中    華    民    國    95    年    10    月    24    日
                          臺灣高雄地方法院家事法庭
                              審判長法  官 郭慧珊
                                    法  官 程克琳
                                    法  官 何清富
正本係照原本作成。
如對本裁定抗告須於裁定送達後10日內向本院提出再抗告狀，並
繳納再抗告費用新台幣壹仟元。在為抗告非以其違背法令為理由
，不得再為抗告。
中    華    民    國    95    年    10    月    24    日
                                    書記官 鄭翠蘭


司法院資訊處製作；財團法人民間司法改革基金會備份。
